臺灣臺南地方法院刑事判決　　　　　　　 94年度易字第418號
公　訴　人　臺灣台南地方法院檢察署檢察官
被　　　告　乙○○
選任辯護人　江信賢律師
　　　　　　蔡麗珠律師
　　　　　　蘇若龍律師
上列被告因偽造文書案件，經檢察官偵查後，聲請簡易判決處刑
（聲請案號：九十三年度偵續字第一二二號），經本院認不宜以
簡易處刑程序，改由通常程序審理並判決如下：
    主  文
乙○○無罪。
    理  由
一、聲請意旨略以：被告乙○○為「羅馬房屋仲介公司」負責人
    ，意圖逃避違規張貼廣告遭告發，於民國九十二年間某日，
    前往臺南市東區某「統一超商」購買遠傳電信股份有限公司
    （下稱遠傳公司）之門號為0000000000號之易付
    卡，於同年六月二十一日，將前開易付卡插入手機直撥七七
    七以辦理開卡手續，經遠傳公司服務人員詢問其姓名、身分
    證統一編號等年籍資料，乙○○竟將其因經營房屋仲介所得
    知之客戶甲○○之年籍資料（姓名、身分證統一編號）告以
    不知情之服務人員，致使該服務人員將之登載於其職務上所
    掌之用戶檔案系統，並據以准予開卡使用，足生損害於告訴
    人甲○○及遠傳公司對用戶管理之正確性，因認被告涉有刑
    法第二百十五條、第二百二十條之業務上準文書登載不實罪
    之間接正犯罪嫌等語。
二、按犯罪事實，應依證據認定之，無證據不得認定其犯罪事實
    ，又不能證明被告犯罪者，應諭知無罪之判決，刑事訴訟法
    第一百五十四條第二條、第三百零一條第一項分別定有明文
    。公訴意旨認被告涉有前揭罪嫌，係以被告於偵查中坦承於
    開通遠傳易付卡時，自稱為甲○○本人，且告知遠傳公司人
    員有關甲○○之年籍資料以供遠傳公司登錄，及告訴人甲○
    ○之於偵查中之指訴，並有遠傳公司函附之門號00000
    00000之電話申請資料、用戶檔案系統所有相關資料及
    甲○○所填具之未申請遠傳門號聲明書、照片影本數幀等件
    為據。訊據被告於偵審中均坦承冒用告訴人甲○○名義申辦
    遠傳公司行動電話等情，辯護意旨則以：刑法第二百十五條
    之從事業務人之業務登載不實文書罪係身分犯，被告並非從
    事業務之人，當無該法條之適用等語。
三、經查：
（一）被告於九十二年間購得遠傳公司門號為00000000
      00號之易付卡，並於同年六月二十一日，將前開易付卡
      插入手機直撥七七七聯絡遠傳公司辦理開卡手續，且以告
      訴人甲○○之姓名、身分證統一編號等年籍資料告以遠傳
      公司服務人員，使之登載於其職務上所掌之用戶檔案系統
      ，並據以准予開卡使用等情，業據被告於偵審中供承在卷
      ，並有遠傳公司九十三年十一月二十九日遠傳（業服）字
      第０九三０二０六二號函覆之門號0000000000
      之電話申請資料、用戶檔案系統等件在卷可參（參見九十
      三年度偵續字第一二二號卷第二一頁），此部分事實應堪
      認定。
（二）按刑法第二百十五條之從事業務者登載不實罪，係以從事
      業務之人，明知為不實之事項，而登載於其業務上作成之
      文書，足以生損害於公眾或他人，為構成要件，屬於身分
      犯之一種。故非從事該項業務之人，除有與特定身分、關
      係者共犯情形，得依刑法第三十一條第一項規定處理外，
      即無成立該罪之餘地。至若他人明知為不實之事項，而使
      從事業務者，登載於其業務上作成之文書，因本條文無如
      同法第二百十四條使公務員登載不實罪之相類規定，法律
      既無處罰明文，亦不能再擴張援引間接正犯之理論論處，
      最高法院八十六年度台上字第五一二五號著有判決可資參
      照。查被告非遠傳公司職員，自非處理易付卡申辦程序人
      員，故非從事業務之人，本無成立刑法第二百十五條所示
      從事業務之人登載不實事項於業務上掌管之文書之餘地。
      復參諸前揭判決說明，刑法第二百十五條之規定，本無成
      立間接正犯之可能，是被告向遠傳公司人員虛報告訴人甲
      ○○之年籍資料，使遠傳公司將前揭電話申辦人誤載於業
      務上所掌管之文書之舉，與刑法第二百十五條之規定尚屬
      有間，公訴意旨認被告所為係犯刑法第二百十五條之業務
      登載不實文書罪之間接正犯云云，容有未洽。
（三）另告訴人雖具狀陳稱：被告於申辦行動電話時，確有填寫
      申請人基本資料，故其應有行使偽造文書犯行云云。惟被
      告於九十二年間購買遠傳公司易付卡時，僅以前述電告年
      籍資料方式開卡使用，並未另外填寫相關文件等情，業據
      遠傳公司九十四年七月五日以遠傳（業服）000000
      00號（參見本院卷第二二頁）函覆本院屬實。是被告辯
      稱：申辦前開行動電話時，並未填寫申請人資料等相關文
      件等語，與事實相符，應堪採信。從而應認被告所為，並
      未構成刑法第二百十六條、第二百十條之行使偽造私文書
      罪行。
（四）綜上所述，被告冒名申辦行動電話之舉，雖對告訴人造成
      損害，非無可議之處。然此舉與刑法第二百十五條業務登
      載文書罪之構成要件尚屬有間，本於罪刑法定原則，仍不
      得論以前揭法條罪責。至其對告訴人所造成之損害，應循
      民事訴訟途徑求償，附此敘明。
四、據上所陳，本件依調查所得證據尚不足以證明被告確有公訴
    意旨所指偽造文書犯行，此外復查無其他積極證據足資證明
    被告確有前開犯行，揆諸首開說明，犯罪尚屬不能證明，應
    為無罪之諭知。
據上論斷，應依刑事訴訟法第四百五十二條、第三百零一條第一
項，判決如主文。
本案經檢察官羅瑞昌到庭執行職務
中　　華　　民　　國　　94　　年　　8 　　月　　24　　日
　　　　　　　　　刑事第二庭  審判長法　官　陳振謙
                                    法  官  鄭燕璘
                                    法  官  卓穎毓
以上正本證明與原本無異。
如不服本判決，應於判決送達後十日內，向本院提出上訴狀（應
附繕本）。
　　　　    　　　　　　　　　　　　書記官　秦建華
中　　華　　民　　國　　94　　年　　8 　　月　　24　　日
